【裁判字號】    94,簡上,494
【裁判日期】    951018
【裁判案由】    竊盜
【裁判全文】
臺灣板橋地方法院刑事判決             94年度簡上字第494號
上  訴  人  臺灣板橋地方法院檢察署檢察官
上  訴  人
即  被  告  乙○○
選任辯護人  黃育勳律師
上列上訴人因竊盜案件，不服本院94年度簡字第2805號中華民國
94年7 月19日所為第一審判決（聲請簡易判決處刑案號：94年度
核退偵字第419號），本院第二審合議庭判決如下：
    主  文
上訴駁回。
    事  實
一、乙○○意圖為自己不法所有，於民國九十三年十一月六日凌
    晨零時至六時間之某時點（聲請簡易判決處書誤載為同日六
    時三十分許），在臺北縣新店市○○路○段九十號前，見甲
    ○○所有停放該處路旁之車牌號碼AF─九六五一號自用小客
    車疏未上鎖，且甲○○在車內熟睡之際，徒手開啟右前車門
    ，竊取置於該車右前座腳踏處之現金新臺幣（下同）十一萬
    九千九百元（係甲○○於九十三年十一月三日在臺北縣新店
    市○○路七十八巷二十三號查獲職業賭場所扣得之抽頭金，
    原欲送往臺灣板橋地方法院檢察署）得手。嗣經警採集前開
    自用小客車右前車門之門把上指紋，經鑑驗後始查獲上情。
二、案經甲○○訴由臺北縣政府警察局新店分局報請臺灣板橋地
    方法院檢察署檢察官偵查後聲請簡易判決處刑。
    理  由
壹、證據能力部分：
一、按被告以外之人於審判外之言詞或書面陳述，除法律規定者
    外，不得作為證據，刑事訴訟法第一百五十九條第一項定有
    明文。查告訴人甲○○於警詢時所為之陳述，係被告以外之
    人於審判外之陳述而屬傳聞證據，且經被告及辯護人於本院
    準備程序時聲明異議表示爭執證據能力（見九十四年九月二
    十六日準備程序筆錄第二至三頁及辯護人九十四年九月二十
    六日準備書狀），又該告訴人業經本院以證人身分傳喚到庭
    進行交互詰問，而於本院審理時所證大致與警詢所證相符，
    自應直接以其於本院審理時具結所為之證言為證據即可，而
    就其於警詢之證述，即與刑事訴訟法第一百五十九條之一至
    之五所規定傳聞法則例外之情形不符，是其於警詢時之陳述
    ，即無證據能力。
二、依前開刑事訴訟法第一百五十九條第一項之規定，傳聞證據
    原則上固無證據能力，但如法律別有規定者，即例外認有證
    據能力。經查：
（一）按被告以外之人於偵查中向檢察官所為之陳述，除顯有不
      可信之情況者外，得為證據，刑事訴訟法第一百五十九條
      之一第二項定有明文。查證人陳長明於偵查中，經檢察官
      以證人身分傳喚到庭，並經其於訊問前具結，揆諸上開法
      條之規定，證人陳長明於偵查中所證述之詞，在查無其他
      顯不可信之情況外，自有證據能力。
（二）本件卷附之內政部警政署刑事警察局九十三年十一月十一
      日刑紋字第０九三０二二六０七０號鑑驗書（參見九十四
      年度核退偵字第四一九號偵查卷（下稱偵查卷）第七至八
      頁），係該局依檢察機關概括授權囑託執行鑑定職務所出
      具之書面鑑定報告，依刑事訴訟法第一百五十九條第一項
      及同法第二百零八條第一項準用同法第二百零六條第一項
      之規定，屬傳聞法則之例外，得作為證據。
（三）又被告以外之人於審判外之陳述，雖不符同法第一百五十
      九條之一至第一百五十九條之四之規定，但經當事人於審
      判程序同意作為證據，法院審酌該言詞陳述或書面陳述作
      成時之情況，認為適當者，亦得為證據；當事人、代理人
      或辯護人於法院調查證據時，知有第一百五十九條第一項
      不得為證據之情形，而未於言詞辯論終結前聲明異議者，
      視為有前項之同意，此據同法第一百五十九條之五規定甚
      明。經查，本判決後開所引用之各該被告以外之人於審判
      外之書面陳述，對本件被告而言，固皆屬傳聞證據，惟被
      告就前揭審判外陳述之證據能力，於本院準備程序及審判
      期日時均表示具有證據能力；而公訴檢察官及辯護人雖知
      上開證據資料為傳聞證據，但於本院準備程序及審判期日
      中則表示無意見而不予爭執，且迄至言詞辯論終結前亦未
      再聲明異議。本院審酌上開證據資料製作時之情況，尚查
      無違法不當及證明力明顯過低之瑕疵，亦認為以之作為證
      據應屬適當，故揆諸前開法律規定與說明，爰逕依刑事訴
      訟法第一百五十九條之五規定，認前揭證據資料均例外有
      證據能力。
貳、實體部分：
一、訊據上訴人即被告乙○○固坦承於上開時、地以手碰觸告訴
    人甲○○前揭自用小客車右前車門一情不諱，惟矢口否認有
    何竊盜犯行，辯稱：當時其所駕駛之計程車停在告訴人車輛
    後面，因見二、三名年輕人匆忙離去，出於好奇上前查看，
    發現車內有人在睡覺車門沒有關，遂幫忙將車門關上，故而
    留下指紋，其並無竊取車內之任何物品云云。經查：
（一）告訴人甲○○於九十三年十一月六日凌晨執行勤務完畢後
      ，將於同年月三日查獲賭博案件所扣案之現金十一萬九千
      九百元、天九牌一副、骰子二十顆、帳冊一本、帳單一張
      等證物，一併攜至其停放在臺北縣新店市○○路○段九十
      號之車內，並於駕駛座上睡覺，迨於同年月六日上午六時
      許發現車內之現金十一萬九千九百元遭竊等情，業經告訴
      人於本院審理時指訴明確（詳本院九十五年一月四日、同
      年十月四日審判筆錄），又警方鑑識人員於告訴人報案後
      半小時，即於九十三年十一月六日上午七時許，前往上開
      告訴人車子停放處勘察並採集指紋，嗣在該車右前門把採
      得指紋等情，亦據證人即臺北縣政府警察局新店分局刑事
      組鑑識人員陳長明於偵查時結證在卷（詳偵查卷第五十四
      至五十五頁），並有臺北縣政府警察局新店分局現場勘察
      報告一份、現場採證照片四幀、臺北縣政府警察局新店分
      局受理刑事案件報案三聯單影本一紙在卷可佐，而上開採
      獲之指紋，經送請內政部警政署刑事警察局以指紋電腦比
      對法及指紋特徵點比對法鑑驗後，發現與該局檔存被告乙
      ○○指紋卡之右拇指指紋相符，此有內政部警政署刑事警
      察局九十三年十一月十一日刑紋字第０九三０二二六０七
      ０號鑑驗書在卷可憑（見偵查卷第七頁）。按指紋係皮膚
      之一部分，人在活體狀態下隨即不斷地分泌汗液，以維持
      體溫之平衡；因指紋每條凸紋上都佈滿汗孔、汗腺，人的
      指頭一接觸到物品時，即在該物品的表面上留有指頭分液
      出來的汗液。此種分泌液除了有水分外尚含有脂肪、蛋白
      質、尿素及其他的有機物混合，故其黏性特強，揮發性慢
      ，在短時間內不易消失，乃形成遺留指紋的紋路，據此可
      認告訴人右前車門門把上之指紋確為被告所遺留無誤。雖
      被告辯稱：因幫告訴人關車門才會留下指紋云云，惟告訴
      人睡醒時發現駕駛座右邊的車門係處於開啟之狀態，業據
      其於本院審理時證述在卷（見本院卷第一百十頁），且依
      證人陳長明於偵查時具結證稱：「當時採集到指紋之形式
      是小心的按壓所留下之指紋，若為用力關上門或是輕推，
      應不會留下指紋，留下的應該是掌紋，決對不可能是無意
      碰觸」等語（見偵查卷第五十五頁）。又縱被告苟因見有
      人行跡可疑而上前查看，發現告訴人車門遭他人打開，然
      被告既自承當時看見有人在車內睡覺（見本院九十五年十
      月四日審判筆錄第十一頁），理應立即喚醒車內之人告知
      上情，或被告自認事不關己，大可逕行離去，何須幫忙關
      車門而留下指紋，徒令自身陷入遭警方追緝之麻煩？是被
      告上開所辯不僅與證人之證述不符，亦顯與常理有違，應
      認純屬事後飾卸之詞，自無足採。
（二）辯護人並為被告辯護：告訴人前後指述矛盾，質疑告訴人
      車內是否確有該筆十一萬九千九百元之現金存在云云，惟
      按證人之證詞每因個人觀察角度、記憶能力、表達能力、
      嚴謹程度之不同，而有對相同事物異其供述之情形發生，
      而其歧異之原因，未必絕對係出於虛偽所致。本件告訴人
      於二次審理程序中就現金包裝方式、擺放位置係在右前座
      上抑腳踏處部分細節之證述或有出入，然本案發生迄本院
      審理時已逾一年，且事發當時告訴人因疲倦處於熟睡狀態
      ，其於事後追憶所為歷次指述，難免有不完備之處，此乃
      供述證據性質所必然，本院參酌其他事證，本於自由心證
      予以斟酌採信，尚不得謂其陳述有部分前後不符或彼此稍
      有不同，即認其全部均不可採信（參照最高法院八十二年
      台上字第一九九六號判決意旨）。審諸公訴人所提出附卷
      之臺北縣政府警察局新店分局報請偵辦之賭博案件相關資
      料（包括解送案件報告書、搜索扣押筆錄、扣押目錄表、
      調查筆錄、社會秩序維護法案件處分書、收入傳票、收據
      等〈詳本院卷第一二七至一六五頁、第一八三至一八五頁
      〉），足知該賭博案件確為本件告訴人甲○○承辦，於九
      十三年十一月三日二時許，在臺北縣新店市○○路七十八
      巷二十三號查獲賭場，並扣有賭具天九牌一副、骰子二十
      顆、抽頭金新臺幣十一萬九千九百元、帳冊乙本、帳單乙
      張（補送）等，另扣案之賭資十九萬一千八百元，已由臺
      北縣政府警察局新店分局依臺北縣社會秩序維護法裁處沒
      入，足認告訴人所述其於九十三年十一月三日凌晨因查獲
      賭場而扣有上開證物，除賭資十九萬一千八百元外，其餘
      證物並未一併移送等情屬實。次查，告訴人以證人身分於
      本院審理時具結證稱：「遭竊時我車停在路邊，人在車上
      睡著了，我於失竊的前一日中午十二時或二時開始執勤，
      是十二小時的班，執勤到凌晨。」、「我是要把證物送到
      贓物庫，先把贓物放在車上」、「（問：你送贓物是開自
      己的車？）一般是如此，我們沒有那麼多警車，東西大量
      的話才會用警備車」、「因為我看到車門開開的，然後我
      把車門關起來，看到副駕駛座座位下面的袋子不見了」、
      「賭博案贓物是我承辦，……證物由我先行保管，有時間
      再補送贓物庫」、贓證物本來放在我辦公室抽屜，想說隔
      天要送贓物庫，所以才放到車上，放車上與發現失竊是在
      同一日，現金部分用牛皮紙整包封住，放在皮夾裡面，有
      十一萬九千九百元，其它證物沒有放在皮夾因為裝不下，
      均放在副駕駛座下方等語（詳本院九十五年十月四日審判
      筆錄第四至八頁）在卷，核與本院九十五年一月四日審判
      中所證述：因查獲賭場而保管上開證物，現金十一萬九千
      九百元與其它證物係分別包裝，因欲於隔日一早送往贓物
      庫存放，故攜至其所有車牌號碼AF─九六五一號自小客車
      內放置，因剛執行勤務完畢下班很累，所以就在駕駛座睡
      著了，醒來後發現車內現金遭竊即報警處理（見本院卷第
      五至七頁）等節，尚無矛盾之處，而告訴人於查獲前開賭
      博案件後之九十三年十一月三日至同年月五日均有勤務在
      身，同年月五日開始執勤之時間則為十二時，此業據本院
      依職權調取臺北縣政府警察局員警出入及領用槍彈無線電
      登記簿核閱無訛（見本院卷第一六六至一八二頁），況告
      訴人與被告互不相識，亦無宿怨，而告訴人為代表國家實
      施犯罪偵查之警務人員，衡情應無捏造遭竊事實而故為誣
      陷被告之理，是告訴人於本院審理時所證稱其將扣案證物
      十一萬九千九百元置於車上失竊一情，應可信實。至告訴
      人身為警務人員，將所保管之證物攜至路邊停放之車內，
      並在車門疏未上鎖之情形下在車上睡覺，或有思慮未周之
      處，然尚不得憑此即遽認告訴人故意誣指被告犯罪，是辯
      護人認告訴人車內並無該筆失竊之現金存在，要屬個人主
      觀臆測之詞，無從資為有利被告之認定。
（三）另被告於本案發生時曾行走至告訴人車子與右側路旁水泥
      樁間，以手碰觸告訴人右前車門，當時看到車內有人在睡
      覺等情，業據被告於本院審理時供承無誤（詳本院九十五
      年十月四日審判筆錄第十三頁）。又告訴人車輛停放位置
      左側係道路，右側路邊設置有水泥樁一節，復經被告、告
      訴人於本院審理時陳明在卷（見本院九十五年十月四日審
      判筆錄第十三頁、第九頁）並有臺北縣政府警察局新店分
      局現場勘察報告及現場相片（編號一）附卷可參，衡情從
      該車右側開啟車門甚或進入車內，實不如自左側進入容易
      ，行竊之人若非發現車內駕駛座有人，大可開啟左側車門
      進入車內。又若非事前自車外以目光搜尋車內狀況，發現
      特定財物，在察覺車內有人之情形下，當不至冒然開啟車
      門行竊。參以卷附前揭勘察報告所記載「該AF─九六五一
      號自小客車，左側係道路，右側係水泥樁（如現場相片編
      號一），車窗玻璃及門鎖未被破壞，檢視該車車體右側，
      除車門把外，餘車窗玻璃及車門均佈滿灰塵，無被碰觸之
      跡象（如現場相片編號二），在右側車門把採得指紋（如
      現場相片編號二箭頭所指處及相片編號三、四），且該車
      門門把上之指紋遺留角度顯係經按壓後所留」等語，佐以
      除被告於右前車門門把所遺留之指紋外，並無其他跡證可
      供採驗等情綜合研判，足認被告係先自車外查看車內狀況
      ，發現包裹本件失竊現金之皮夾置於右前座腳踏處，且確
      認駕駛座上之人已熟睡，始以右拇指小心按壓右前車門門
      把，開啟車門並竊取該皮夾，且未再關閉車門，以免驚醒
      告訴人。又告訴人車輛右側與路旁水泥樁間，尚可容人通
      行一節，既據被告於本院審理時供明無誤（見本院九十五
      年十月四日審判筆錄第十三頁），則右前車門開啟幅度應
      足夠被告伸手竊取右前座腳踏處之皮夾無疑。從而，本院
      綜合上開事證，本於經驗及論理法則之推理，足認被告竊
      取前揭告訴人車內現金十一萬九千九百元。本件罪證明確
      ，被告竊盜犯行洵堪認定。至聲請簡易判決處書意旨所載
      被告係於九十三年十一月六日六時三十分許為本件竊盜犯
      行，然此時間並非告訴人發現遭竊之時間，業據告訴人於
      本院審理時陳明在卷（詳本院九十五年十月四日審判筆錄
      第六頁），參以證人陳長明於偵查時所證：伊於告訴人報
      案後半小時採證等語，再比對證人陳長明製作之現場勘察
      報告所載之勘察時間為九十三年十一月六日上午七時許，
      足認當日上午六時三十分許應為告訴人報案之時間，而非
      被告實施竊盜之時間，故聲請意旨此節所認，容有誤解，
      附此敘明。
二、核被告乙○○所為，係犯刑法第三百二十條第一項之普通竊
    盜罪。原審依刑事訴訟法第四百四十九條第一項前段、第三
    項、第四百五十四條第二項，刑法第三百二十條第一項、第
    四十一條第一項前段、罰金罰鍰提高標準條例第一條前段、
    第二條，並審酌被告有竊盜、毒品等前科，素行不佳，及其
    犯罪之動機、目的、手段，所竊取之金額，乘被害人於車內
    睡覺之際下手行竊，膽大妄為，犯罪後經採得遺留指紋而查
    獲，猶矢口否認犯行，辯稱係見被害人車門遭他人打開，始
    好心前去代為關上車門云云，飾詞圖卸，難見悔意之態度等
    一切情狀，量處有期徒刑六月，如易科罰金以三百元折算一
    日，其認事用法均無違誤，量刑亦甚妥適，應予維持。被告
    上訴意旨仍執前詞否認犯罪，指摘原判決不當，為無理由，
    應予駁回。至檢察官以併辦意旨書所載之被告竊盜犯行與本
    件竊盜犯行，屬裁判上一罪之連續犯關係，依審判不可分之
    原則，應為起訴效力所及，原審未及斟酌審判，難認允當為
    由，提起本件上訴，惟檢察官移送併辦部分，業經本院合議
    庭於九十五年一月四日審理時當庭評議，以被告為本件竊盜
    犯行與併案部分所指之竊盜犯行，已相隔將近八個月之久，
    且手法上及時機之產生，應是臨時起意為由，認檢察官移送
    併辦之犯罪事實與被告所犯本案竊盜犯行，沒有裁判上一罪
    之關係，並當庭諭知退由檢察官另行處理（詳上開審判筆錄
    第三頁），是檢察官上訴即無理由，應予駁回。
三、按被告行為後，刑法業經修正，並於九十四年七月一日施行
    ，而修正前刑法第四十一條第一項前段係規定：「犯最重本
    刑為五年以下有期徒刑以下之刑之罪，而受六個月以下有期
    徒刑或拘役之宣告，因身體、教育、職業、家庭之關係或其
    他正當事由，執行顯有困難者，得以一元以上三元以下折算
    一日，易科罰金。」，又被告行為時之易科罰金折算標準，
    修正前罰金罰鍰提高標準條例第二條（現已刪除）係規定，
    就其原定數額提高為一百倍折算一日，則本件被告行為時之
    易科罰金折算標準，應以銀元三百元折算一日，經折算為新
    臺幣後，應以新臺幣九百元折算為一日；惟九十五年七月一
    日修正公布施行之刑法第四十一條第一項前段則規定：「犯
    最重本刑為五年以下有期徒刑以下之刑之罪，而受六個月以
    下有期徒刑或拘役之宣告者，得以新臺幣一千元、二千元或
    三千元折算一日，易科罰金。」，茲比較修正前、後之易科
    罰金折算標準，修正後之規定並非有利於被告，則依刑法第
    二條第一項前段之規定，本件應適用修正前刑法第四十一條
    第一項前段之規定，諭知如易科罰金之折算標準，而以往實
    務見解，認原判決未及比較適用新舊法時，上訴後，雖比較
    結果以舊法有利於行為人，而原判決別無其他撤銷事由，仍
    應以此為由撤銷改判；惟修正後刑法之規定係以適用行為時
    法為原則，因此原判決雖未及比較適用，然上訴後，經本院
    合議庭比較新舊法，行為後之法律並非較有利於行為人，故
    仍應適用行為時法，則原判決適用行為時法即修正前之法律
    並無不當，故仍應予維持，附此敘明。
據上論斷，應依刑事訴訟法第四百五十五條之一第一項、第三項
、第三百六十八條，判決如主文。
本案經檢察官沈志成到庭執行職務。
中    華    民    國    95    年    10    月    18    日
                  刑事第十五庭  審判長法  官  陳  鴻  清
                                      法  官  劉  景  宜
                                      法  官  劉  安  榕
上列正本證明與原本無異。
不得上訴。
                                      書記官  楊  馥  如
中    華    民    國    95    年    10    月    20    日
附錄本案論罪科刑法條全文：
中華民國刑法第320條
（普通竊盜罪、竊佔罪）
意圖為自己或第三人不法之所有，而竊取他人之動產者，為竊盜
罪，處5年以下有期徒刑、拘役或5百元以下罰金。
意圖為自己或第三人不法之利益，而竊佔他人之不動產者，依前
項之規定處斷。
前二項之未遂犯罰之。


司法院資訊處製作；財團法人民間司法改革基金會備份。
